---
title: "**Sprawozdanie 1**"
author: "**Igor Misterowicz**"
date: "**2025-11-08**"
output:
  pdf_document:
    latex_engine: xelatex
    number_sections: true
    toc: true
    toc_depth: 3
  word_document:  
    toc: true
    number_sections: true
  html_document:
    toc: true
    df_print: paged
    number_sections: true
lang: pl
---
```{r setup, include=FALSE}
knitr::opts_chunk$set(echo = TRUE)
knitr::opts_chunk$set(warning = FALSE, message = FALSE) 
knitr::opts_chunk$set(fig.pos = "H", out.extra = "", fig.align = "center")

set.seed(123)
library(knitr)
library(kableExtra)
library(ggplot2)
library(cowplot)
library(latex2exp)
library(dplyr)
library(tidyr)
library(TSAFBook)
library(lattice)
library(forecast)
library(gridExtra)
library(tseries)
```

\newpage

# Zadanie 3


## Implementacje generatorów szeregów czasowych

Biały szum, rozkład jednostajny $\mathcal{U}(-1,1)$


```{r}

wnu = function(n) runif(n,min = -1, max  = 1)

```


Biały szum, rozkład wykładniczy $\mathcal{E}(1)$


```{r}

wne = function(n) rexp(n, 1) 

```


Błądzenie losowe, rozkład $\mathcal{U}(-1,1)$


```{r}

rw = function(n){
  temp = wnu(n)
  result = numeric(n)
  for(i in 1:n){
    result[i] = sum(temp[1:i])
  }
  return(result)
}

```

Szereg $AR(1)$, gdzie $X_0 = 0, \,X_i = 0.5X_{i-1} + \varepsilon_i$, przy czym $\varepsilon_i\sim\mathcal{U}(-1,1)$


```{r}

ma = function(n){
  temp = wnu(n)
  result = numeric(n)
  result[1] = 0
  for(i in 2:n){
    result[i] = 0.5*temp[i-1] + temp[i]
  }
  return(result)
}

```

Biały szum, o rozkładzie $\mathcal{U}(-1,1)$, z nałożonym trendem $f(x)=x$

```{r}

wnt = function(n){
  result = wnu(n)
  for(i in 1:n){
    result[i] = result[i] + i
  }
  return(result)
}

```



## Implementacje testów

Będziemy korzystać z konwencji, w której testy zwracają "TRUE", jeśli odrzucają hipotezę o białoszumowości oraz, w przeciwnym przypadku, "FALSE". Używamy standardowego poziomu istotności $\alpha = 0.05$.

### Test graficzny


```{r }

gtest <- function(data, h.max, alpha = 0.05, chart = FALSE){
  #tworzę zmienne pomocnicze oraz pusty wektor na kowariancje
  n = length(data)
  cov = numeric(h.max)
  mu = mean(data)
  
  #zapełniam wektor na kowariancje
  for(lag in 1:(h.max)){
    c = (1/n)*sum((data[(lag+1):n] - mu)*(data[1:(n-lag)] - mu))
    cov[lag] = c
  }
  
  #tworzę wektor z kowariancjami
  cov0 = (1/n)*sum((data-mu)^2)
  corr = cov/cov0
  
  #obliczam długość przedziału
  interval = qnorm(1- alpha/2)/sqrt(n)
  
  #sprawdzam werdykt testu
  between = sum(abs(corr) > interval)/h.max
  result = ifelse(between <= alpha, FALSE, TRUE)
  
  #zwracam wynik testu i ewentualny wykres
  if(chart == TRUE){
    plot = ggplot(data = NULL, aes(x = 1:length(corr), y = corr)) +
      geom_col(fill = "blue", colour = "black") +
      geom_hline(yintercept = interval, linetype = "dashed") + 
      geom_hline(yintercept = -interval, linetype = "dashed") + 
      xlab("lag") + 
      ylab("correlation")
    return(list("plot" = plot,
                "result" = result))
  }
  else{
      return(list("plot" = NA,
              "result" = result))
  }
}


```

### Przykłady użycia testu graficznego

Na wykresie \ref{fig:gtest} znajdziemy przykłady użycia graficznych testów białoszumowości, a w tabeli \ref{tab:gtest} werdykt, który sygnalizuje czy $\mathcal{H}_0$ (hipoteza o białoszumowości) została odrzucona. Liczba danych to $n=100$, a krok $h.max=25$. Widzimy, że test graficzny zwracał spodziewany werdykt dla wygenerowanych danych. Z wykresu \ref{fig:gtest} odczytujemy, że:

- Dla białego szumu mamy niskie oraz losowe wartości korelacji
- Dla błądzenia losowego oraz białego szumu z trendem, dla małych kroków, widzimy wysokie wartości korelacji, które jednak maleją wzraz ze wzrostem kroku
- Dla autoregresji zauważamy znaczącą korelację jedynie dla kroku $lag = 1$

```{r, echo = FALSE, fig.cap = "\\label{fig:gtest} Przykład użycia graficznych testów białoszumowości"}
title <- ggdraw() +
  draw_label("Graficzne testy białoszumowości",
             x = 0.5,
             hjust = 0.5,
             size = 14)

p1 = gtest(wnu(100),25,chart = TRUE)
p2 = gtest(rw(100),25,chart = TRUE)
p3 = gtest(ma(100),25,chart = TRUE)
p4 = gtest(wnt(100),25,chart = TRUE)

grid <- plot_grid(p1$plot + 
                    ggtitle("Biały szum"),
                  p2$plot + 
                    ggtitle("Błądzenie losowe"),
                  p3$plot + 
                    ggtitle("Autoregresja"),
                  p4$plot +
                    ggtitle("Biały szum z trendem"),
                  labels = NULL)

plot_grid(title, grid, ncol = 1, rel_heights = c(0.1, 1))

df = data.frame(p1$result,
                p2$result,
                p3$result,
                p4$result)

colnames(df) = c("Biały szum $\\mathcal{U}(-1,1)$",
                  "Błądzenie losowe $\\mathcal{U}(-1,1)$",
                  "Autoregresja $AR(1)$",
                  "Biały szum $\\mathcal{U}(-1,1)$ z trendem")
rownames(df) = c("Odrzucamy $\\mathcal{H}_0$")
kable(df,
      caption = "\\label{tab:gtest} Wyniki graficznego testu białoszumowości",
      escape = FALSE,
      booktabs = TRUE)
```



### Test formalny

```{r }

formal = function(data, lag, alpha = 0.05){
  #obliczam statystykę
  b_stat = Box.test(data, lag, type = "Ljung-Box")$statistic
  
  #obliczam przedział
  interval = qchisq(1 - alpha,df = lag)
  
  #zwracam werdykt
  if(b_stat <= interval){
  return(FALSE)
  }
  else{
    return(TRUE)
  }
}

```

### Przykład użycia testu formalnego

```{r}
formal(runif(100,-1,1),25)
```

W tym przypadku test formalny prawidłowo rozpoznał brak podstaw do odrzucenia hipotezy o białoszumowości.

## Symulacje


### Implementacja symulacji

```{r }

sim = function(data_gen, n, h.max, alpha = 0.05, nsim = 1000){
  # tworzę wektory na werdykt testu
  g = numeric(nsim)
  f = numeric(nsim)
  
  # zapełniam wektory  
  for(i in 1:nsim){
    data = data_gen(n)
    g[i] = gtest(data, h.max, alpha)$result
    f[i] = formal(data, h.max, alpha)
  }
  #zwracam wyniki symulacji
  return(list("g" = mean(g), "f" = mean(f)))
}

```


### Wyniki symulacji

W tabelach \ref{tab:simg} oraz \ref{tab:simf} znadziemy wyniki symulacji dokładności testu, odpowiednio, graficznego oraz formalnego. Wynik liczbowy jest prawdopodobieństwem odrzucenia hipotezy o białoszumowości. Użyty został poziom istotności $\alpha=0.05$. 

```{r, echo = FALSE}
dfg = data.frame(h.max = c(25,75,5),
                n = c(100,100,20),
                wnu = c(sim(wnu, h.max = 25, n = 100)$g,
                        sim(wnu, h.max = 75, n = 100)$g,
                        sim(wnu, h.max = 5, n = 20)$g),
                wne = c(sim(wne, h.max = 25, n = 100)$g,
                        sim(wne, h.max = 75, n = 100)$g,
                        sim(wne, h.max = 5, n = 20)$g),
                rw = c(sim(rw, h.max = 25, n = 100)$g,
                        sim(rw, h.max = 75, n = 100)$g,
                        sim(rw, h.max = 5, n = 20)$g),
                ma = c(sim(ma, h.max = 25, n = 100)$g,
                        sim(ma, h.max = 75, n = 100)$g,
                        sim(ma, h.max = 5, n = 20)$g),
                wnt = c(sim(wnt, h.max = 25, n = 100)$g,
                        sim(wnt, h.max = 75, n = 100)$g,
                        sim(wnt, h.max = 5, n = 20)$g))

dff = data.frame(h.max = c(25,75,5),
                n = c(100,100,20),
                wnu = c(sim(wnu, h.max = 25, n = 100)$f,
                        sim(wnu, h.max = 75, n = 100)$f,
                        sim(wnu, h.max = 5, n = 20)$f),
                wne = c(sim(wne, h.max = 25, n = 100)$f,
                        sim(wne, h.max = 75, n = 100)$f,
                        sim(wne, h.max = 5, n = 20)$f),
                rw = c(sim(rw, h.max = 25, n = 100)$f,
                        sim(rw, h.max = 75, n = 100)$f,
                        sim(rw, h.max = 5, n = 20)$f),
                ma = c(sim(ma, h.max = 25, n = 100)$f,
                        sim(ma, h.max = 75, n = 100)$f,
                        sim(ma, h.max = 5, n = 20)$f),
                wnt = c(sim(wnt, h.max = 25, n = 100)$f,
                        sim(wnt, h.max = 75, n = 100)$f,
                        sim(wnt, h.max = 5, n = 20)$f))

rn = c("$h.max=25,n=100$",
       "$h.max=75,n=100$",
       "$h.max=5,n=20$")

cn = c("Krok - $h.max$",
       "Długość szeregu - $n$",
       "Biały szum $\\mathcal{U}(-1,1)$",
       "Biały szum $\\mathcal{E}(1)$",
       "Błądzenie losowe $\\mathcal{U}(-1,1)$",
       "Autoregresja $AR(1)$",
       "Biały szum $\\mathcal{U}(-1,1)$ z trendem")

colnames(dfg) = cn
colnames(dff) = cn

kable(dfg,
      caption = "\\label{tab:simg} Symulacja: graficzny test białoszumowości",        escape = FALSE,
      booktabs = TRUE)

kable(dff,
      caption = "\\label{tab:simf} Symulacja: formalny test białoszumowości",         escape = FALSE,
      booktabs = TRUE)


```

- Dane w tabelach \ref{tab:simg} oraz \ref{tab:simf} nie pozwalają nam na    jednoznaczne wskazanie lepszego testu. 
- W szczególnym przypadku $h.max=75$, $n=100$, test graficzny niesłusznie odrzuca hipotezę o białoszumowości rzadziej niż test formalny. 
- Użycie zalecanej proporcji $\frac{h.max}{n}=0.25$ skutkowało obniżeniem błędu I rodzaju tylko w przypadku testu formalnego, przy teście graficznym obserwujemy efekt odwrotny.
- W przypadku $n=100$ test graficzny miał większe błędy II rodzaju niż test formalny. Dla $n=25$ obserwujemy efekt odwrotny.
- W przypadku obu testów wystąpiły błędy I rodzaju większe niż spodziewane $\alpha=0.05$
- Oba testy miały miały wysokie błędy II rodzaju dla szeregu $AR(1)$. Jest to spowodowane tym, że dla danych $AR(1)$ wyraźna korelacja występuje jedynie dla $h = 1$. Efekt ten jest widoczny na wykresie \ref{fig:gtest}.

