---
title: "**Sprawozdanie 1**"
author: "**Marta Hałas i Igor Misterowicz**"
date: "**2025-11-08**"
output:
  pdf_document:
    latex_engine: xelatex
    number_sections: true
    toc: true
    toc_depth: 3
  word_document:  
    toc: true
    number_sections: true
  html_document:
    toc: true
    df_print: paged
    number_sections: true
lang: pl
---
```{r setup, include=FALSE}
knitr::opts_chunk$set(echo = TRUE)
knitr::opts_chunk$set(warning = FALSE, message = FALSE) 
knitr::opts_chunk$set(fig.pos = "H", out.extra = "", fig.align = "center")
```

```{r wyniki,echo=FALSE, warning=FALSE,eval=TRUE,message=FALSE,}
library(knitr)
library(kableExtra)
library(binom)
set.seed(123)
library(ggplot2)
library(cowplot)
library(latex2exp)
library(dplyr)
library(tidyr)
```

\newpage
# Lista 1

## Zadanie 1

Poniższe implementacje funkcji związanych z rozkładem wykładniczym-Weilbula  $\mathcal{E}\,\mathcal{W}\left(\alpha,\,\beta, \,\gamma\right)$ przyjmują jako argumenty parametry $\alpha,\,\beta, \,\gamma$, a zwracają funkcję jednej zmiennej $x$.

### Dystrybuanta

$$F(x)=\left[1-e^{-(x/\beta)^{\alpha}}\right]^{1/\gamma}$$


```{r }
pwexp <- function(alpha, beta, gamma){
  f <- function(x){
    return ((1 - exp(-(x/beta)^alpha))^gamma)
  }
  return(f)
}


```

### Gęstość 

$$
f(x)=\left(\frac{\gamma\alpha}{\beta}\right)\left(\frac{x}{\beta}\right)^{\alpha-1}\left[1-e^{-(x/\beta)^{\alpha}}\right]^{\gamma-1}e^{-(x/\beta)^{\alpha}}
$$




```{r }
dwexp <- function(alpha, beta, gamma){
  f <- function(x){
    return ((gamma*alpha/beta)*((x/beta)^(alpha - 1))*
              ((1 - exp(-(x/beta)^(alpha)))^(gamma-1))*exp(-(x/beta)^alpha))
  }
  return(f)
}


```

### Funkcja Kwantylowa 

$$
Q(x) = \beta \left[\ln\left(\frac{1}{1 - x^{1/\gamma}}\right)\right]^{1/\alpha}
$$


```{r }
qwexp <- function(alpha, beta, gamma){
  f <- function(x){
    return (beta*(-log(1-x^(1/gamma)))^(1/alpha))
  }
  return(f)
}


```


### Funkcja Hazardu 

$$
h(x)=\frac{f(x)}{1-F(x)}
$$


```{r }

hwexp <- function(alpha, beta, gamma){
  den <- dwexp(alpha, beta, gamma)
  dist <-  pwexp(alpha, beta, gamma)
  f <- function(x){
    return (den(x)/(1 - dist(x)))
  }
  return(f)
}


```


```{r, echo = FALSE}
alpha = 0.5
beta = 0.5
gamma = 0.5

df = data.frame("F(0.5)" = pwexp(alpha, beta, gamma)(0.5),
                "Q(0.5)" = qwexp(alpha, beta, gamma)(0.5),
                "f(0.5)" = dwexp(alpha, beta, gamma)(0.5),
                "h(0.5)" = hwexp(alpha, beta, gamma)(0.5),
                check.names = FALSE)

df = round(df,3)

kable(df, caption = "Przykładowe wartości funkcji \\label{tab:wyniki}")


```

W Tabeli \ref{tab:wyniki} zostały umieszczone wartości zaimplementowanych funkcji dla $x=\alpha=\beta=\gamma=0.5$.



## Zadanie 2

Na Wykresie \ref{fig:hazard} znajdują się funkcje hazardu o różnych, sprecyzowanych na legendzie, parametrach. Użycie aż trzech parametrów zapewnia nam umiwersalność. Dzięki temu możemy opisywać zbiory danych o różnych charakterystykach czasów życia.

```{r , fig.cap = "Wykresy funkcji hazardu \\label{fig:hazard}", echo = FALSE}
x_ax <- seq(0.01, 5, length.out = 100)

params <- c(
  TeX("$\\alpha=0.5,\\;\\beta=0.5,\\;\\gamma=0.5$"),
  TeX("$\\alpha=3,\\;\\beta=2,\\;\\gamma=0.5$"),
  TeX("$\\alpha=2,\\;\\beta=2,\\;\\gamma=2$")
)

points <- data.frame("a" = sapply(x_ax,FUN = hwexp(0.5,0.5,0.5)),
                     "b" = sapply(x_ax,FUN = hwexp(3,2,0.5)),
                     "c" = sapply(x_ax,FUN = hwexp(2,2,2)))

points_long <- points %>%
  mutate(x = x_ax) %>%
  pivot_longer(cols = a:c, names_to = "dist", values_to = "value")

params <- c(
  a = TeX("$\\alpha=0.5, \\beta=0.5, \\gamma=0.5$"),
  b = TeX("$\\alpha=3, \\beta=2, \\gamma=0.5$"),
  c = TeX("$\\alpha=2, \\beta=2, \\gamma=2$")
)

ggplot(points_long, aes(x = x, y = value, color = dist)) +
  geom_line(size = 1) +
  scale_color_manual(values = c(a="deeppink", b="blue", c="black"),
                     labels = params) +
  labs(color = "Parametry rozkładu") +
  ylab("y") + 
  xlab("x") + 
  ggtitle("Funkcje hazardu rozkładu wykładniczego-weilbula") +
  ylim(0, 5)

```

## Zadanie 3

Poniższa funkcja zwraca wektor $n$ realizacji zmienej losowej o rozkładzie $\mathcal{E}\,\mathcal{W}\left(\alpha,\,\beta, \,\gamma\right)$. Jej parametry to $n,\,\alpha,\,\beta,\,\gamma$.

```{r }

rwexp <- function(n, alpha, beta, gamma){
  unifx <- runif(n,0,1)
  values <- sapply(unifx, FUN = qwexp(alpha, beta, gamma))
  return(values)
}

```

Przykład: Wywołanie funkcji **rwexp** dla $n=5,\,\alpha=1,\,\beta=2,\,\gamma=3$

```{r }
rwexp(5,1,2,3)
```

## Zadanie 4

Na Wykresie \ref{fig:hist}, dla danych o rozkłdzie wykładniczym-weilbula, znajdziemy porównanie histogramów z teoretycznymi gęstościami. Wybrane parametry oraz liczby obserwacji zostały opisane w legendzie. Jeśli dane interpretować jak0 czasy życia (w latach), to dla $\alpha=0.95,\;\beta=0.95,\;\gamma=0.95$ z upływem czasu obserwujemy malejącą liczbę zgonów, natomiast dla  $\alpha=2,\;\beta=2,\;\gamma=2$ największa śmiertelność jest w okolicach końca 2 roku.

```{r , fig.width=6, fig.height=7, fig.cap="\\label{fig:hist} Dystrybuanty i histogramy Rozkładu Wykładniczego-Weilbula", echo = FALSE, fig.align='left'}


Y = data.frame(y1 = rwexp(50,0.95,0.95,0.95),
               y2 = rwexp(100,0.95,0.95,0.95),
               y3 = rwexp(50,2,2,2),
               y4 = rwexp(100,2,2,2))

x_ax = seq(0.02, 8, length.out = 100)


p1 <- ggplot(data = NULL, aes(x = Y$y1)) +
  geom_histogram(aes(y = ..density..), bins = 40, fill = "blue",
                 color = "black") +
  geom_line(size = 1, aes(x = x_ax, y = sapply(x_ax, FUN = dwexp(0.95,0.95,0.95))))+
  xlab("x") +
  ylab("y") + 
  ggtitle(TeX("$\\alpha=0.95,\\;\\beta=0.95,\\;\\gamma=0.95,\\;n=50$")) +
  xlim(c(0,5)) 
  

p2 <- ggplot(data = NULL, aes(x = Y$y2)) +
  geom_histogram(aes(y = ..density..), bins = 40, fill = "blue",
                 color = "black") +
  geom_line(size = 1, aes(x = x_ax, y = sapply(x_ax,FUN = dwexp(0.95,0.95,0.95)))) +
  xlab("x") +
  ylab("y") + 
  ggtitle(TeX("$\\alpha=0.95,\\;\\beta=0.95,\\;\\gamma=0.95,\\;n=100$")) + 
  xlim(c(0,5))


p3 <- ggplot(data = NULL, aes(x = Y$y3)) +
  geom_histogram(aes(y = ..density..), bins = 40, fill = "blue",
                 color = "black") +
  geom_line(size = 1, aes(x = x_ax, y = sapply(x_ax,FUN = dwexp(2,2,2)))) +
  xlab("x") +
  ylab("y") + 
  ggtitle(TeX("$\\alpha=2,\\;\\beta=2,\\;\\gamma=2,\\;n=50$"))

p4 <- ggplot(data = NULL, aes(x = Y$y4)) +
  geom_histogram(aes(y = ..density..), bins = 40, fill = "blue",
                 color = "black") +
  geom_line(size = 1, aes(x = x_ax, y = sapply(x_ax,FUN = dwexp(2,2,2)))) +
  xlab("x") +
  ylab("y") + 
  ggtitle(TeX("$\\alpha=2,\\;\\beta=2,\\;\\gamma=2,\\;n=100$"))

title <- ggdraw() +
  draw_label("Dystrybuanty i histogramy rozkładu wykładniczego-Weilbula",
             x = 0.5,
             hjust = 0.5,
             size = 14)


grid <- plot_grid(p1, p2, p3, p4, labels = NULL)

plot_grid(title, grid, ncol = 1, rel_heights = c(0.1, 1))


```

## Zadanie 5

W Tabeli \ref{tab:des} znajdziemy statystyki opisowe dla danych z zadania 4. "True" w nazwie kolumny oznacza, że wartość została obliczona za pomocą teoretycznej funkcji kwantylowej. Zaskakującą obserwacją dla $\alpha=0.95,\;\beta=0.95,\;\gamma=0.95$ jest to, że dla $n=50$ mamy większy rozstęp niż dla $n=100$. Zgodnie z intuicją, dla $n=100$ kwantyle z próby są bliższe kwantylom teoretycznym niż dla $n=50$.

```{r, echo = FALSE }
Q1 = qwexp(0.95,0.95,0.95)
Q2 = qwexp(2,2,2)

set1 <- summary(Y$y1)
set1["Rng"] = max(Y$y1) - min(Y$y1)
set1["Sd"] = sd(Y$y1)
set1["True Med"] = Q1(0.5)
set1["True 1.Qu"] = Q1(0.25)
set1["True 3.Qu"] = Q1(0.75)

set2 <- summary(Y$y2)
set2["Rng"] = max(Y$y2) - min(Y$y2)
set2["Sd"] = sd(Y$y2)
set2["True Median"] = Q1(0.5)
set2["True 1.Qu"] = Q1(0.25)
set2["True 3.Qu"] = Q1(0.75)

set3 <- summary(Y$y3)
set3["Rng"] = max(Y$y3) - min(Y$y3)
set3["Sd"] = sd(Y$y3)
set3["True Median"] = Q2(0.5)
set3["True 1.Qu"] = Q2(0.25)
set3["True 3.Qu"] = Q2(0.75)

set4 <- summary(Y$y4)
set4["Rng"] = max(Y$y4) - min(Y$y4)
set4["Sd"] = sd(Y$y4)
set4["True Median"] = Q2(0.5)
set4["True 1.Qu"] = Q2(0.25)
set4["True 3.Qu"] = Q2(0.75)

des_stats <- rbind(set1,set2,set3,set4)
des_stats <- as.data.frame(des_stats)
rownames(des_stats) <- c(
  "$n = 50,\\ \\mathcal{E}\\,\\mathcal{W}(0.5,0.5,0.5)$",
  "$n = 100,\\ \\mathcal{E}\\,\\mathcal{W(0.5,0.5,0.5)}$",
  "$n = 50,\\ \\mathcal{E}\\,\\mathcal{W}(2,2,2)$",
  "$n = 100,\\ \\mathcal{E}\\,\\mathcal{W}(2,2,2)$"
)
colnames(des_stats)[3] = "Med"
des_stats[2:11] = round(des_stats[2:11],2)
des_stats[1] = round(des_stats[1],5)

kable(des_stats, caption = "\\label{tab:des} Statystyki opisowe dla danych wykładniczych", escape = FALSE, booktabs = TRUE)
```


# Lista 4

## Zadanie 1

Umieszczyony poniżej kod zwraca p-value dla wykładniczych danych cenzurowanych I typu. Funkcja przyjmuje jako argumenty $\theta_0,\,r,\,t_0,\,s,\,n$ oraz $type$, gdzie:

- $r$ to liczba danych kompletnych
- $t_0$ to czas, po którym zakończyliśmy eksperyment
- $s$ to statystyka $\sum_{i=1}^{r}x_i$, gdzie $x_i$ to dane kompletne
- $n$ to liczba danych 
- $type$ podajemy w zależności od typu hipotezy:
  - $"two.sided"$ - $\theta=\theta_0$ przeciwko $\theta\neq\theta_0$
  - $"left"$ - $\theta\le\theta_0$ przeciwko $\theta>\theta_0$
  - $"right"$ - $\theta\ge\theta_0$ przeciwko $\theta<\theta_0$
 
Test oparty jest na ilorazie wiarygodności $\lambda(\mathbf{x}) = \frac{sup_{\theta\in\Theta_0}L(\theta,\mathbf{x})}{sup_{\theta\in\Theta}L(\theta,\mathbf{x})}$. Korzystamy z faktu, że $-2ln(\lambda(\mathbf{X}))$ ma rozkład $\chi^2(1)$. W naszym przypadku $L(\theta,\mathbf{x})=\frac{n!}{(n-r)!}\theta^re^{-\theta(s + t_0(n-r))}$ przyjmuje maxium dla $\theta = \frac{r}{s+t_0(n-r)}$.

```{r}
pval = function(theta0, r ,t0 , s, n, type){
  if(r == 0){
    return(1)
  }
  s = s + t0*(n-r)
  lambda = (theta0*s/r)^r*exp(-theta0*s + r)
  K = 1 - pchisq(-2*log(lambda),1)
  if(type == "two.sided"){
    return(K)
  }
  if(type == "left"){
    if(theta0 > r/s){
      return(1)
    }
    else{
      return(K)
    }
  }
  if(type == "right"){
    if(theta0 < r/s){
      return(1)
    }
    else{
      return(K)
    }
  }

}
```

## Zadanie 2

Poniższa funkcja szacuje za pomocą symulacji moc lub rozmiar testu $\theta=\theta_0$ przeciwko $\theta\neq\theta_0$ dla wykładniczych danych cenzurowanych I typu. Przyjmuje jako argumenty $\theta,\,\theta_0,\,t_0,\,n,\,nsim,\,\alpha$, przy konwencji z zadania 1, gdzie:

- $nsim$ to liczba symulacji
- $\alpha$ to poziom istotności testu
- $theta$ jest parametrem rozkładu danych, które generujemy na porzeby testu

```{r}
sim = function(theta,theta0, t0,  n, nsim, alpha){
  failed = 0
  for(i in 1:nsim){
    data = sort(rexp(n, theta))
    r = sum(data <= t0)
    s = sum(data[1:r])
    p = pval(theta0, r ,t0 , s, n, type = "two.sided")
    if(p < alpha){
      failed = failed + 1
    }
  }
  return(failed/nsim)
  
}


```

W tabelach \ref{tab:sim1} oraz \ref{tab:sim2} znajdziemy wyniki funkcji **sim** dla różnych $\theta$ przy $\theta_0=0.5,\,t_0=0.7,\,nsim=1000,\,\alpha=0.05$.
Wartość $\theta=\theta_0=0.5$ jest oszacowaniem rozmiaru, natomiast pozostałe 10 wartości $\theta\neq\theta_0=0.5$ mocami testu.
Zgodnie z przewidywaniami dla $\theta=\theta_0$ otrzymujemy rozmiar bliski poziomowi istotności $\alpha=0.05$.

```{r echo = FALSE}
thetas = seq(0.25 ,2.75, 0.25)
pvals = sapply(thetas, FUN = function(x) sim(x,0.5, 0.7,20,1000,0.05))

df = data.frame(rbind(thetas,pvals))
row.names(df) =  row.names = c("$\\theta$","$\\beta_{\\theta}$")

kable(df, caption = "\\label{tab:sim1} Symulacyjnie wyznaczona istotność testu dla n = 20",col.names = NULL)

pvals2 = sapply(thetas, FUN = function(x) sim(x,0.5, 0.7,50,1000,0.05))

df2 = data.frame(rbind(thetas,pvals2))
row.names(df2) =  row.names = c("$\\theta$","$\\beta_{\\theta}$")

kable(df2, caption = "\\label{tab:sim2} Symulacyjnie wyznaczona istotność testu dla n = 50",col.names = NULL)



A = c(0.03345514, 0.08656403, 0.08799947, 0.24385821, 0.27755032,
        0.40787247, 0.58825664, 0.64125620, 0.90679161, 0.94222208)

B = c( 0.03788958, 0.12207257, 0.20319983, 0.24474299, 0.30492413,
         0.34224462, 0.42950144, 0.44484582, 0.63805066, 0.69119721)

s1 = sum(A[1:10])
s2 = sum(B[1:10])

```
## Zadanie 3

Przeprowadzamy, na podstawie danych z zadania 3 z listy 2, test hipotezy $\theta=1$ przeciwko $\theta\neq1$ na poziomie istotności $\alpha=0.05$. W naszym przypadku:

- $t_0=1$
- $n=20$
- $r=10$
- $s_A= `r s1`$
- $s_B= `r s2`$

W Tabeli \ref{tab:test} widoczne są p-wartości dla poszczególnych zbiorów danych oraz rozstrzygnięcie testu. W przypadku obu zbiorów ich charakterystyka nie pozwala na odrzucenie hipotezy $\theta=1$.

```{r, echo = FALSE}



df = data.frame("A" = c(round(pval(1,10,1,s1,20,"two.sided"),2),
                             "nieodrzucona"),
                "B" = c(round(pval(1,10,1,s2,20,"two.sided"),2),
                        "nieodrzucona"))

rownames(df) = c("p-value", "rozstrzygnięcie")

kable(df, caption = "\\label{tab:test} Testy na zbiorach A i B")

```




