---
title: "**Sprawozdanie 2**"
author: "**Igor Misterowicz**"
date: "**2025-11-08**"
output:
  pdf_document:
    latex_engine: xelatex
    number_sections: true
    toc: true
    toc_depth: 3
  word_document:  
    toc: true
    number_sections: true
  html_document:
    toc: true
    df_print: paged
    number_sections: true
lang: pl

---

```{r setup, include=FALSE}
knitr::opts_chunk$set(echo = TRUE)
knitr::opts_chunk$set(warning = FALSE, message = FALSE) 
knitr::opts_chunk$set(fig.pos = "H", out.extra = "", fig.align = "center")


set.seed(123)
library(coin)
library(knitr)
library(kableExtra)
library(ggplot2)
library(cowplot)
library(latex2exp)
library(dplyr)
library(tidyr)
library(survival)
library(eha)
library(timereg)
library(nltm)
library(patchwork)
library(fic)

```

```{r,echo=FALSE}
data = lung
data = data[, c("status", "time", "age", "sex", "ph.ecog", "ph.karno")]
data = na.omit(data) 
age_mean = mean(data$age)
data$age = data$age - age_mean
ph.karno_mean = mean(data$ph.karno)
data$ph.karno = data$ph.karno - ph.karno_mean
data$sex = as.factor(data$sex)
data$ph.ecog = as.factor(data$ph.ecog)
attach(data)
```

\newpage

# Lista 10

## Zadanie 1 

```{r}
model<-coxph(formula=Surv(time,status==2)~age+sex+ph.ecog+ph.karno, data=data)
```

```{r,eval=FALSE}
model$coeff
```

Poniżej w tabeli znajdują się oszacowane parametry modelu proporcjonalnych hazardów Coxa opisanego w poleceniu zadania.

```{r,echo=FALSE}
kable(round(model$coefficients,3), col.names = c("Wartości współczynników modelu"))
```

## Zadanie 2 

Zgodnie z definicją 
$$
h_z(t)=h_0(t)\exp(0.013 \cdot age-0.566 \cdot sex2 +0.578 \cdot ph.ecog1 +1.24 \cdot ph.ecog2 +0.2.396 \cdot ph.ecog3 +0.012 \cdot ph.karno)
$$
Każdy z współczynników będziemy interpretować z założeniem, że pozostałe zmienne są stałe.

Interperetacja współczynnika $age$.

Niech $h_0(t)$ oznacza funkcje hazardu jednostki o zerowym wektorze charakterystyk, czyli w rozważanym
przypadku - funkcję hazardu pacjenta z grupy zerowej. W tym przypadku o danym wieku bazowym. $h_1(t)$ oznacza funkcję hazardu pacjenta o rok straszego, od tego w wieku bazowym. 

$$
h_1(t)=h_0(t)\exp(0.013)>h_0(t), \quad t\in \mathbb {R}
$$
Funkcje przeżycia $S_0(t),S_1(t)$ oznaczają odpowiednio funkcję przeżycia  pacjenta, w danym wieku i o rok starszego 


$$
S_1(t)=[S_0(t)^{\exp(0.013)}]<S_0(t)
$$
Przy reszcie stałych zmiennych wzrost wieku pacjenta o 1 rok zwiększa wartość funkcji hazardu, a zatem zmniejsza wartość funkcji przeżycia w porównaniu z pacjentem w wieku bazowym.

Interpretacja współczynnika $sex2$

Niech $h_0(t)$ oznacza funkcje hazardu jednostki o zerowym wektorze charakterystyk, czyli w rozważanym
przypadku - funkcję hazardu pacjenta z grupy zerowej. W tym przypadku pacjent jest płci męskiej. $h_1(t)$ oznacza funkcję hazardu pacjenta płci żeńskiej.

$$
h_1(t)=h_0(t)\exp(-0.566)<h_0(t), \quad t\in \mathbb {R}
$$
Funkcje przeżycia $S_0(t),S_1(t)$ oznaczają odpowiednio funkcję przeżycia  pacjenta, płci męskiej i płci żeńskiej.


$$
S_1(t)=[S_0(t)^{\exp(-0.573)}]>S_0(t)
$$
Przy reszcie stałych zmiennych wartości funkcji hazardu pacjenta płci żeńskiej jest mniejsza, niż wartość funkcji hazardu pacjenta płci męskiej. Zatem zwiększa się wartość funkcji przeżycia pacjenta płci żeńskiej w porównaniu z pacjentem płci męskiej.

Interperetacja współczynnika $ph.ecgo$.

Niech $h_0(t)$ oznacza funkcje hazardu jednostki o zerowym wektorze charakterystyk, czyli w rozważanym
przypadku - funkcję hazardu pacjenta z grupy zerowej. W tym przypadku o sprawności prawidłowej w skali ECOG według lekarza (ph.ecog=0). $h_1(t), h_2(t), h_3(t)$ oznaczają funkcje hazardu pacjenta o gorszej sprawności w tej samej skali ECOG. 

$$
h_1(t)=h_0(t)\exp(0.578)>h_0(t), \quad t\in \mathbb {R}
$$
$$
h_2(t)=h_0(t)\exp(1.24)>h_0(t), \quad t\in \mathbb {R}
$$
$$
h_3(t)=h_0(t)\exp(2.396)>h_0(t), \quad t\in \mathbb {R}
$$

Funkcje przeżycia $S_0(t),S_1(t)$ oznaczają odpowiednio  pacjenta, o sprawności prawidłowej i trochę gorszej.


$$
S_1(t)=[S_0(t)^{\exp(0.578)}]<S_0(t)
$$
$$
S_2(t)=[S_0(t)^{\exp(1.24)}]<S_0(t)
$$
$$
S_3(t)=[S_0(t)^{\exp(2.396)}]<S_0(t)
$$

Przy reszcie ustalonych stałych zmiennych spadek sprawności pacjenta (wzrost o 1 punkt w skali ECOG) zwiększa wartość funkcji hazardu, a zatem zmniejsza wartość funkcji przeżycia w porównaniu z pacjentem z grupy bazowej o prawidłowej sprawności (0 puntków w skali ECOG) ocenionej przez lekarza. 

Interperetacja współczynnika $ph.karno$.

Niech $h_0(t)$ oznacza funkcje hazardu jednostki o zerowym wektorze charakterystyk, czyli w rozważanym przypadku - funkcję hazardu pacjenta z grupy zerowej. W tym przypadku pacjenta o braku jakiejkolwiek sprawności - zgon w skali Karnofsky’ego według lekarza. $h_1(t)$ oznacza funkcję hazardu pacjenta o lepszej sprawności w tej samej skali. 

$$
h_1(t)=h_0(t)\exp(0.012)>h_0(t), \quad t\in \mathbb {R}
$$

Funkcje przeżycia $S_0(t),S_1(t)$ oznaczają odpowiednio  pacjenta, o braku sprawności i występowaniu sprawności według lekarza.


$$
S_1(t)=[S_0(t)^{\exp(0.012)}]<S_0(t)
$$

Przy reszcie ustalonych stałych zmiennych wzrost punktów o 1 w skali Karnofsky’ego zwiększa wartość funkcji hazardu, a zatem zmniejsza wartość funkcji przeżycia w porównaniu z pacjentem o braku sprawności (0 puntków w skali Karnofsky’ego) ocenionej przez lekarza. Nasz model zatem nie odzwierciedla w tym przypadku oczekiwań klinicznych.


## Zadanie 3

Estymator Breslowa bazowej skumulowanej funkcji hazardu

$$
\hat{H}_0(t) = \sum_{i:\tau_i \le t} \frac{1}{\sum_{j \in R(\tau_i)} \exp(\hat{\beta}^T z_j)}
$$

Estymator bazowej funkcji przeżycia

$$
\hat{S}_0(t)=\exp[-\hat{H}_0(t)]
$$

```{r}
model<-coxph(formula=Surv(time,status==2)~age+sex+ph.ecog+ph.karno,data=data)
f_hazardu_bazowa<-basehaz(model, centered=FALSE)
f_przeżycia_bazowa<-exp(-(f_hazardu_bazowa$hazard))
```

Pierwsze 6 oszacowań bazowej skumulowanej funkcji hazardu.

```{r,echo=FALSE}
f_hazardu_bazowa$hazard <- round(f_hazardu_bazowa$hazard,5)
kable(head(f_hazardu_bazowa), caption="Pierwsze 6 oszacowań bazowej skumulowanej funkcji hazardu", col.names = c("Wartość", "Czas (w dniach)"))
```


Pierwsze 6 oszacowań bazowej funkcji przeżycia.

```{r,echo=FALSE}
tabela_przezycia <- data.frame(
  Wartość = head(round(f_przeżycia_bazowa, 3)),
  Czas = head(f_hazardu_bazowa$time)
)

kable(tabela_przezycia, caption="Pierwsze 6 oszacowań bazowej funkcji przeżycia", col.names = c("Wartość", "Czas (w dniach)"))
```
Poszczególne oszacowania na wykresie.

```{r,echo=FALSE, fig.height=4, fig.width=6}
df_plot <- data.frame(
  Czas = f_hazardu_bazowa$time,
  Hazard = f_hazardu_bazowa$hazard,
  Przezycie = f_przeżycia_bazowa
) %>%
  tidyr::pivot_longer(cols = c(Hazard, Przezycie), 
                      names_to = "Funkcja", 
                      values_to = "Wartosc") %>%
mutate(Funkcja = recode(Funkcja,"Hazard" = "Bazowa skumulowana \n funkcja hazardu","Przezycie" = "Bazowa funkcja przeżycia"))

ggplot(df_plot, aes(x = Czas, y = Wartosc, color = Funkcja)) +
  geom_step(linewidth = 1) +
  labs(
    title = "Wykres oszacowania bazowej skumulowanej \n funkcji hazardu i bazowej funkcji \n przeżycia odpowiadającej rozkładowi czasu życia ",
    x = "Czas obserwacji w dniach",
    y = "Wartość funkcji",
    color = "Oszacowanie funkcji"
  ) +
  scale_color_manual(values = c("Bazowa skumulowana \n funkcja hazardu" = "blue", "Bazowa funkcja przeżycia" = "deeppink"))+
  theme_minimal() +
  theme(
    plot.title = element_text(size = 12, hjust = 0.5),
    axis.title.x = element_text(size = 10),
    axis.title.y = element_text(size = 10),
    legend.title = element_text(size = 10),
    legend.text = element_text(size = 8)
  )
```


## Zadanie 4 

### Wyprowadzenie do podpunktów a) i b).

Funkcja hazardu w modelu Coxa.

$$
h_z(t)=h_0(t)\cdot\exp(\beta_1\cdot age+\beta_2\cdot ph.ecog+ \beta_3 \cdot ph.karno)
$$
Estymator Breslowa bazowej skumulowanej funkcji hazardu.

$$
\hat{H}_0(t) = \sum_{i:\tau_i \le t} \frac{1}{\sum_{j \in R(\tau_i)} \exp(\hat{\beta}^T z_j)}
$$
Skumulowana funkcja hazardu dla konkretego pacjenta wyraża się wzorem.

$$
\hat{H}(t)=\hat{H}_0(t) \cdot \exp(\hat{\beta}^T z_j)
$$

### a)

Oszacowanie skumulowanej funkcji hazardu odpowiadającej rozkładowi czasu życia kobiety:

* w wieku 70 lat

* o charakterystyce ph.ecog=1

* o charakterystyce ph.karno=90

```{r}
Z<-c(1,70-age_mean,1,0,0,90-ph.karno_mean)
model<-coxph(formula=Surv(time,status==2)~sex+age+ph.ecog+ph.karno,data=data)
f_hazardu_bazowa<-basehaz(model,centered = FALSE)
f_hazardu<-f_hazardu_bazowa$hazard*exp(sum(model$coefficients*Z))
```

```{r, echo=FALSE}
p1<-ggplot(data =NULL, aes(x = f_hazardu_bazowa$time, y = f_hazardu)) + 
  geom_step(linewidth = 1, color = "blue")+labs(title = "Wykres oszacowania skumulowanej \n funkcji hazardu odpowiadającej \n rozkładowi czasu życia",
    y = "Oszacowanie skumulowanej funkcji hazardu",
    x = "Czas obserwacji w dniach")+
  theme_minimal() +
  theme(
    plot.title = element_text(size = 12, hjust = 0.5),
    axis.title.x = element_text(size = 10),           
    axis.title.y = element_text(size = 10)            
  )

p2<-ggplot(data =NULL, aes(x = f_hazardu_bazowa$time, y = log(f_hazardu))) + 
  geom_step(linewidth = 1, color = "blue")+labs(title = "Wykres logarytmu oszacowania \n skumulowanej funkcji hazardu \n odpowiadającej rozkładowi \n czasu życia",
    y = "Zlogarytmowane oszacowanie \n skumulowanej funkcji hazardu",
    x = "Czas obserwacji w dniach")+
  theme_minimal() +
  theme(
    plot.title = element_text(size = 12, hjust = 0.5),
    axis.title.x = element_text(size = 10),           
    axis.title.y = element_text(size = 10)            
  )

l10df = data.frame("t" = f_hazardu_bazowa$time,
                    "H_z1" = f_hazardu)
p1+p2
```

### b)

Oszacowanie skumulowanej funkcji hazardu odpowiadającej rozkładowi czasu życia kobiety:

* w wieku 70 lat

* o charakterystyce ph.ecog=2

* o charakterystyce ph.karno=90

```{r}
Z<-c(1,70-age_mean,0,1,0,90-ph.karno_mean)
model<-coxph(formula=Surv(time,status==2)~sex+age+ph.ecog+ph.karno,data=data)
f_hazardu_bazowa<-basehaz(model,centered = FALSE)
f_hazardu<-f_hazardu_bazowa$hazard*exp(sum(model$coefficients*Z))
```


```{r, echo=FALSE}
p1<-ggplot(data =NULL, aes(x = f_hazardu_bazowa$time, y = f_hazardu)) + 
  geom_step(linewidth = 1, color = "blue")+labs(title = "Wykres oszacowania skumulowanej \n funkcji hazardu odpowiadającej \n rozkładowi czasu życia",
    y = "Oszacowanie skumulowanej funkcji hazardu",
    x = "Czas obserwacji w dniach")+
  theme_minimal() +
  theme(
    plot.title = element_text(size = 12, hjust = 0.5),
    axis.title.x = element_text(size = 10),           
    axis.title.y = element_text(size = 10)            
  )

p2<-ggplot(data =NULL, aes(x = f_hazardu_bazowa$time, y = log(f_hazardu))) + 
  geom_step(linewidth = 1, color = "blue")+labs(title = "Wykres logarytmu oszacowania \n skumulowanej funkcji hazardu \n odpowiadającej rozkładowi \n czasu życia",
    y = "Zlogarytmowane oszacowanie \n skumulowanej funkcji hazardu",
    x = "Czas obserwacji w dniach")+
  theme_minimal() +
  theme(
    plot.title = element_text(size = 12, hjust = 0.5),
    axis.title.x = element_text(size = 10),           
    axis.title.y = element_text(size = 10)            
  )

l10df["H_z2" ]= f_hazardu

p1+p2
```

Porównanie na wykresach.

```{r,echo=FALSE, fig.height=4,fig.width=5}
p3<- ggplot(l10df, aes(x = t)) +
  geom_step(aes(y = H_z1, color = "ph.ecog=1"), linewidth = 1) +
  geom_step(aes(y = H_z2, color = "ph.ecog=2"), linewidth = 1) +scale_color_manual(values = c("ph.ecog=1" = "blue", "ph.ecog=2" = "deeppink")) +
  labs(title = "Wykres oszacowania skumulowanej \n funkcji hazardu odpowiadającej \n rozkładowi czasu życia",
       x = "Czas obserwacji w dniach",
       y = "H(t)",
       color = "Legenda") +
  theme_minimal() +
    theme(
    plot.title = element_text(hjust = 0.5),
    legend.text = element_text(size = 8),   
    legend.title = element_text(size = 10)   
  )

p4<- ggplot(l10df, aes(x = t)) +
  geom_step(aes(y = log(H_z1), color = "ph.ecog=1"), linewidth = 1) +
  geom_step(aes(y = log(H_z2), color = "ph.ecog=2"), linewidth = 1) +scale_color_manual(values = c("ph.ecog=1" = "blue", "ph.ecog=2" = "deeppink")) +
  labs(title = "Wykres logarytmu oszacowania \n skumulowanej funkcji hazardu \n odpowiadającej rozkładowi \n czasu życia",
       x = "Czas obserwacji w dniach",
       y = "log(H(t))",
       color = "Legenda") +
  theme_minimal() +
   theme(
    plot.title = element_text(hjust = 0.5),
    legend.text = element_text(size = 8),   
    legend.title = element_text(size = 10)   
  )
p3
p4
```

Na wykresach  oraz  zauważamy, że krzywa funkcji hazardu dla ph.ecog=1 jest ściśle mniejsza niż ta dla
ph.ecog=2. Jest to zgodne z intuicją (mniejsze wartości ph.ecog oznaczają wyższą sprawność danej osoby). 
Proporcjonalne wartości na wykresie logarytmicznym powinny być przesunięte względem siebie o stałą, co obserwujemy na wyresie. Krzywe są do siebie równoległe. 
Zatem nie daje nam to powodów, wątpliwości do uznania modelu za nieodpowiedni.

## Zadanie 5 

### Wyprowadzenie do podpunktów a) i b).

Funkcja hazardu w modelu Coxa.

$$
h_z(t)=h_0(t)\cdot\exp(\beta_1\cdot age+\beta_2\cdot ph.ecog+ \beta_3 \cdot ph.karno)
$$
Estymator Breslowa bazowej skumulowanej funkcji hazardu.

$$
\hat{H}_0(t) = \sum_{i:\tau_i \le t} \frac{1}{\sum_{j \in R(\tau_i)} \exp(\hat{\beta}^T z_j)}
$$
Skumulowana funkcja hazardu dla konkretego pacjenta wyraża się wzorem.

$$
\hat{H}(t)=\hat{H}_0(t) \cdot \exp(\hat{\beta}^T z_j)
$$
Funkcja przeżycia odpowiadająca rozkładowi czasu życia.

$$
\hat{S}(t)=\exp[-\hat{H}(t)]
$$

### a)

Oszacowanie funkcji przeżycia (w dniach) odpowiadającej rozkładowi czasu życia kobiety w wieku 70 lat o charakterystyce ph.ecog=1 i ph.karno=90.

```{r}
Z<-c(1,70-age_mean,1,0,0,90-ph.karno_mean)
model<-coxph(formula=Surv(time,status==2)~sex+age+ph.ecog+ph.karno,data=data)
f_hazardu_bazowa<-basehaz(model,centered = FALSE)
f_hazardu<-f_hazardu_bazowa$hazard*exp(sum(model$coefficients*Z))
f_przeżycia<-exp(-f_hazardu)
```

```{r,echo=FALSE, fig.height=3, fig.width=4}
ggplot(data = NULL, aes(x = f_hazardu_bazowa$time, y = f_przeżycia)) +
  geom_step(linewidth = 1, color = "deeppink") +
  labs(
    title = "Wykres oszacowania funkcji przeżycia pacjenta \n o zadanej charakterystyce",
    x = "Czas obserwacji w dniach",
    y = "Wartość funkcji przeżycia"
  ) +
  theme_minimal() +
  theme(
    plot.title = element_text(size = 12, hjust = 0.5),
    axis.title.x = element_text(size = 10),
    axis.title.y = element_text(size = 10)
  )
```


Szacowane prawdopodobieństwo, że czas życia kobiet o powyżej podanych charakterystykach bę
dzie większy niż 300 dni.

```{r}
czas<-f_hazardu_bazowa$time
indeks<-(which(czas>=300))[1]
f_hazardu<-f_hazardu_bazowa$hazard[indeks]*exp(sum(model$coefficients*Z))
f_przeżycia1<-exp(-f_hazardu)
```
Prawdopodobieństwo to wynosi `r round(f_przeżycia1,4)`


### b)

Oszacowanie funkcji przeżycia (w dniach) odpowiadającej rozkładowi czasu życia kobiety w wieku 70 lat o charakterystyce ph.ecog=2 i ph.karno=90.

```{r}
Z<-c(1,70-age_mean,0,1,0,90-ph.karno_mean)
model<-coxph(formula=Surv(time,status==2)~sex+age+ph.ecog+ph.karno,data=data)
f_hazardu_bazowa<-basehaz(model,centered = FALSE)
f_hazardu<-f_hazardu_bazowa$hazard*exp(sum(model$coefficients*Z))
f_przeżycia<-exp(-f_hazardu)
```

```{r,echo=FALSE, fig.height=3, fig.width=4}
ggplot(data = NULL, aes(x = f_hazardu_bazowa$time, y = f_przeżycia)) +
  geom_step(linewidth = 1, color = "deeppink") +
  labs(
    title = "Wykres oszacowania funkcji przeżycia pacjenta \n o zadanej charakterystyce",
    x = "Czas obserwacji w dniach",
    y = "Wartość funkcji przeżycia"
  ) +
  theme_minimal() +
  theme(
    plot.title = element_text(size = 12, hjust = 0.5),
    axis.title.x = element_text(size = 10),
    axis.title.y = element_text(size = 10)
  )
```

Szacowane prawdopodobieństwo, że czas życia kobiet o powyżej podanych charakterystykach bę
dzie większy niż 300 dni.

```{r}
czas<-f_hazardu_bazowa$time
indeks<-(which(czas>=300))[1]
f_hazardu<-f_hazardu_bazowa$hazard[indeks]*exp(sum(model$coefficients*Z))
f_przeżycia<-exp(-f_hazardu)
```

Prawdopodobieństwo to wynosi `r round(f_przeżycia,4)`

Dla ph.ecog=1 oraz ph.ecog=2 wynoszą one odpowiednio `r round(f_przeżycia1,4)`, `r round(f_przeżycia,4)`. Mogliśmy się tego spodziewać, ponieważ niższe ph.ecog oznacza lepszy stan zdrowia.

Porównanie otrzymanego oszacowania prawdopodobieństwa dla kobiety o charakterystykach opisanych w podpunkcie a) z prawdopodobieństwem otrzymanym w zadaniu 3 oraz 8 z listy 9.

```{r,echo=FALSE}
tabela<-data.frame(Zadanie=c("Zadanie 5a) lista 10","Zadanie 3 lista 9","Zadanie 8 lista 9"),Model=c("Cox PH", "AFT Weibulla","PH Weibulla"),Wartość=c(round(f_przeżycia1,4),0.5806,0.5806))
kable(tabela)
```
Oszacowanie prawdopodobieństwa na liście 9 w zadaniu 3 (model ATF) i 8 (model PH) jest identyczne. W porówaniu z wartością otrzymaną w zadaniu 5 w podpunkcie a) z listy 10 przy użyciu modelu proporcjonalnych hazardów Coxa zauważamy, że oszacowania otrzymane na liście 9 są mniejsze. Zauważalna różnica jest na drugim miejscu po przecinku. Nie zmienia jednak to faktu, że model wskazują na niemal takie same prawdopodobieństwa, zatem możemy uznać, że każdy z tych modeli dobrze radzi sobie z danymi.

## Zadanie 6 

Wykres oszacowanej w zadaniu 5 w podpunkcie a) funkcji przeżycia (w dniach) odpowiadającej
rozkładowi czasu życia kobiety w wieku 70 lat o charakterystyce ph.ecog=1 i ph.karno=90.

```{r,echo=FALSE, fig.height=3, fig.width=4}
Z<-c(1,70-age_mean,1,0,0,90-ph.karno_mean)
model<-coxph(formula=Surv(time,status==2)~sex+age+ph.ecog+ph.karno,data=data)
f_hazardu_bazowa<-basehaz(model,centered = FALSE)
f_hazardu<-f_hazardu_bazowa$hazard*exp(sum(model$coefficients*Z))
f_przeżycia<-exp(-f_hazardu)

l10df["S_z1"] = f_przeżycia

ggplot(data =NULL, aes(x = f_hazardu_bazowa$time, y = f_przeżycia)) + 
  geom_line(linewidth = 1, color = "blue")+labs(title = "Wykres oszacowania funkcji przeżycia \n odpowiadającej rozkładowi czasu życia",
    y = "Oszacowanie funkcji przeżycia",
    x = "Czas obserwacji w dniach")+
  theme_minimal() +
  theme(
    plot.title = element_text(size = 12, hjust = 0.5),
    axis.title.x = element_text(size = 10),           
    axis.title.y = element_text(size = 10)            
  )
```

Porównanie powyższego wykresu z wykresem otrzymanym w zadaniu 9 na liście 9. 




```{r, fig.cap = "\\label{fig:survcomp} Porównanie oszacowań funkcji przeżycia w modelach \nPH oraz Cox PH na danych lung, dla kobiety w wieku 70 lat\no charakterystyce ph.ecog=1 i ph.karno=90", echo = FALSE,fig.height=4, fig.width=5}
z1 = c(1, 70 - age_mean, 1, 0, 0, 90 - ph.karno_mean)

ph_fit = phreg(Surv(time, status) ~
                    sex +
                    age +
                    ph.ecog +
                    ph.karno,
                    data = data,
                    dist = "weibull")

beta1 = as.numeric(ph_fit$coefficients[1:6])
scale = as.numeric(exp(ph_fit$coefficients[7]))
shape = as.numeric(exp(ph_fit$coefficients[8]))
lambda1 = scale^(-shape)
alpha1 = shape
ph_S0 = function(x) exp(-lambda1*x^alpha1)
ph_S = function(x, z) ph_S0(x)^exp(sum(beta1*z))
x_ax = seq(1, 1050, length.out = 100)
y_ax2 = sapply(x_ax, function(x) ph_S(x,z1))

df_ph <- data.frame(
  x = x_ax,
  y = y_ax2,
  model = "PH"
)
df_cox <- data.frame(
  x = f_hazardu_bazowa$time,
  y = f_przeżycia,
  model = "Cox PH"
)

df <- rbind(df_ph, df_cox)

ggplot(df, aes(x = x, y = y, color = model, linetype = model)) +
  geom_line(linewidth = 1) +
  scale_color_manual(
    name = "Legenda",
    values = c("PH" = "deeppink", "Cox PH" = "blue")
  ) +
  scale_linetype_manual(
    name = "Legenda",
    values = c("Cox PH" = "solid", "PH" = "dashed")
  ) +
  xlab("Czas obserwacji w dnaich - t") +
  ylab("S(t)") +
  ggtitle("Porównanie oszacowań funkcji przeżycia w modelach \nPH oraz Cox PH na danych lung, dla kobiety w wieku 70 lat\no charakterystyce ph.ecog=1 i ph.karno=90")+theme_minimal() + theme(
    plot.title = element_text(size = 12, hjust = 0.5),
    axis.title.x = element_text(size = 10),           
    axis.title.y = element_text(size = 10)            
  )
```

Na podstawie powyższego wykresu ... , możemy stwierdzić, że krzywa funkjci Cox PH oraz krzywa funkcji PH pokrywają się niemal na każdym etapie obserwowanego czasu. Zatem możemy wnioskować, że oba model dobrze "radzą" sobie z danymi.

# Lista 12 

## zadanie 1

W poniższych podpunktach przyjmuje  model przyspieszonego czasu awarii, w którym bazowa funkcja przeżycia odpowiada rozkładowi Weibulla, przyjmując za zmienną zależną zmienną $time$, a za charakterystyki zmienne: $age, sex, ph.ecog, ph.karno$.

```{r}
model.walda<-survreg(Surv(time,status==2)~sex+age+ph.ecog+ph.karno,data=data,dist ="weibull")
```


### a)

Test Walda

Korzystamy z testu Walda, na poziomie istotności 0.05. Moją hipotezą do zweryfikowania jest stwierdzenie, że zmienna age nie jest istotna w przyjętym modelu.

```{r,eval=FALSE}
round((summary(model.walda)[["table"]][,4]), 5)
```

```{r,echo=FALSE}
kable(round((summary(model.walda)[["table"]][,4]), 5),col.names = c("","Wartości p"))
```


Z powyższego podsumowania wynika, że korzystając z testu Walda, na poziomie istotności 0.05, nie mamy podstaw do odrzucenia hipotezy, że zmienna $age$ nie jest istotna w przyjętym modelu. Wartość p w tym teście jest równa $0.20530$. 

Test IW

Model bez zmiennej $age$, wykorzystywany do konstrukcji testu IW.

```{r}
model.IW<-survreg(Surv(time,status==2)~sex+ph.ecog+ph.karno, data=data, dist ="weibull")
```

Korzystamy z testu IW, na poziomie istotności 0.05. Moją hipotezą do zweryfikowania jest stwierdzenie, że zmienna age nie jest istotna w przyjętym modelu

```{r, eval=FALSE}
anova(model.IW,model.walda)$`Pr(>Chi)`[2]
```

Wartość p w tym teście jest równa `r anova(model.IW,model.walda)$"Pr(>Chi)"[2]`. Z powyższej informacji wynika, że korzystając z testu IW, na poziomie istotności 0.05, nie mamy podstaw do odrzucenia hipotezy, że zmienna $age$ nie jest istotna w przyjętym modelu. 


### b)

Test Walda

Korzystamy z testu Walda na poziomie istotności 0.05. Moją hipotezą do zweryfikowania jest stwierdzenie, że zmienna $sex$ nie jest istotna w przyjętym modelu.

```{r,eval=FALSE}
round((summary(model.walda)[["table"]][,4]), 5)
```

```{r,echo=FALSE}
kable(round((summary(model.walda)[["table"]][,4]), 5),col.names = c("","Wartości p"))
```


Z powyższego podsumowania wynika, że korzystając z testu Walda, na poziomie istotności należy odrzucić hipotezę, że zmienna $sex$ nie jest istotna w przyjętym modelu. Wartość p w tym teście jest równa $0.00091$.

Test IW

Model bez zmiennej $sex$, wykorzystywany do konstrukcji testu IW.

```{r}
model.IW<-survreg(Surv(time,status==2)~age+ph.ecog+ph.karno, data=data, dist ="weibull")
```

Korzystamy z testu IW, na poziomie istotności 0.05. Moją hipotezą do zweryfikowania jest stwierdzenie, że zmienna sex nie jest istotna w przyjętym modelu

```{r, eval=FALSE}
anova(model.IW,model.walda)$`Pr(>Chi)`[2]
```

Wartość p w tym teście jest równa `r anova(model.IW,model.walda)$"Pr(>Chi)"[2]` `r format(anova(model.IW, model.walda)$"Pr(>Chi)"[2], scientific = FALSE)`. Z powyższej informacji wynika, że korzystając z testu IW, na poziomie istotności 0.05, powinniśmy odrzucić hipotezę, że zmienna $sex$ nie jest istotna w przyjętym modelu. 

### c)

Test IW

Korzystamy z testu IW - ilorazu wiarygodności, na poziomie istotności 0.05. Moją hipotezą do zweryfikowania jest stwierdzenie, że rozkład czasu życia jest taki sam dla pacjenta o sprawności ECOG wg. lekarza na poziomie 0, 1, 2, 3 (zmienna $ph.ecog$ teoretycznie może przyjmować wartości 0, 1, 2, 3, 4, 5, ale w zbiorze danych mamy tylko wartości od 0 do 3).

Model bez zmiennej $ph.ecog$, wykorzystywany do konstrukcji testu IW.

```{r}
model.IW<-survreg(Surv(time,status==2)~sex+age+ph.karno, data=data, dist ="weibull")
```

```{r, eval=FALSE}
anova(model.IW,model.walda)$`Pr(>Chi)`[2]
```

Wartość p w tym teście jest równa `r anova(model.IW,model.walda)$"Pr(>Chi)"[2]`. Z powyższej informacji wynika, że korzystając z testu IW, na poziomie istotności 0.05, powinniśmy odrzucić hipotezę, że rozkład czasu życia jest taki sam dla pacjenta o sprawności ECOG wg. lekarza na poziomie
0, 1, 2, 3. Możemy zatem wywnioskować, że przynajmniej jeden z poziomów ECOG różni się istotnie pod względem rozkładu czasu życia pacjenta. 

## zadanie 2 

W poniższych podpunktach przyjmuje model proporcjonalnych hazardów Coxa, przyjmując za zmienną zależną zmienną $time$, a za charakterystyki zmienne: $age, sex, ph.ecog, ph.karno$.

```{r}
model.cox<-coxph(formula=Surv(time,status==2)~age+sex+ ph.ecog+ph.karno, data=data)
```

### a)

Test Walda

Korzystamy z testu Walda, na poziomie istotności 0.05. Moją hipotezą do zweryfikowania jest stwierdzenie, że zmienna age nie jest istotna w przyjętym modelu.

```{r,eval=FALSE}
round((summary(model.cox)$coefficients[, "Pr(>|z|)"]), 6)
```

```{r,echo=FALSE}
kable(round((summary(model.cox)$coefficients[, "Pr(>|z|)"]), 6),col.names = c("","Wartości p"))
```

Z powyższego podsumowania wynika, że korzystając z testu Walda, na poziomie istotności 0.05, nie mamy podstaw do odrzucenia hipotezy, że zmienna $age$ nie jest istotna w przyjętym modelu. Wartość p w tym teście jest równa $0.183903$. 

Test IW

Model bez zmiennej $age$, wykorzystywany do konstrukcji testu IW.

```{r}
model.IW<-coxph(formula=Surv(time,status==2)~sex+ ph.ecog+ph.karno, data=data)
```

Korzystamy z testu IW, na poziomie istotności 0.05. Moją hipotezą do zweryfikowania jest stwierdzenie, że zmienna age nie jest istotna w przyjętym modelu.

```{r, eval=FALSE}
anova(model.IW,model.cox)$`Pr(>|Chi|)`[2]
```
Wartość p w tym teście jest równa `r anova(model.IW,model.cox)$"Pr(>|Chi|)"[2]`. Z powyższej informacji wynika, że korzystając z testu IW, na poziomie istotności 0.05, nie mamy podstaw do odrzucenia hipotezy, że zmienna $age$ nie jest istotna w przyjętym modelu.

### b)

Test Walda

Korzystamy z testu Walda na poziomie istotności 0.05. Moją hipotezą do zweryfikowania jest stwierdzenie, że zmienna $sex$ nie jest istotna w przyjętym modelu.

```{r,eval=FALSE}
round((summary(model.cox)$coefficients[, "Pr(>|z|)"]), 6)
```

```{r,echo=FALSE}
kable(round((summary(model.cox)$coefficients[, "Pr(>|z|)"]), 6),col.names = c("","Wartości p"))
```

Z powyższego podsumowania wynika, że korzystając z testu Walda, na poziomie istotności należy odrzucić hipotezę, że zmienna $sex$ nie jest istotna w przyjętym modelu. Wartość p w tym teście jest równa $0.000861$.

Test IW

Model bez zmiennej $sex$, wykorzystywany do konstrukcji testu IW.

```{r}
model.IW<-coxph(formula=Surv(time,status==2)~age+ ph.ecog+ph.karno, data=data)
```

Korzystamy z testu IW, na poziomie istotności 0.05. Moją hipotezą do zweryfikowania jest stwierdzenie, że zmienna sex nie jest istotna w przyjętym modelu

```{r, eval=FALSE}
anova(model.IW,model.cox)$`Pr(>|Chi|)`[2]
```
Wartość p w tym teście jest równa `r anova(model.IW,model.cox)$"Pr(>|Chi|)"[2]`. Z powyższej informacji wynika, że korzystając z testu IW, na poziomie istotności 0.05, powinniśmy odrzucić hipotezę, że zmienna $sex$ nie jest istotna w przyjętym modelu.

### c)

Test IW

Korzystamy z testu IW - ilorazu wiarygodności, na poziomie istotności 0.05. Moją hipotezą do zweryfikowania jest stwierdzenie, że rozkład czasu życia jest taki sam dla pacjenta o sprawności ECOG wg. lekarza na poziomie 0, 1, 2, 3 (zmienna $ph.ecog$ teoretycznie może przyjmować wartości 0, 1, 2, 3, 4, 5, ale w zbiorze danych mamy tylko wartości od 0 do 3).

Model bez zmiennej $ph.ecog$, wykorzystywany do konstrukcji testu IW.

```{r}
model.IW<-coxph(formula=Surv(time,status==2)~age+sex+ph.karno, data=data)
```

```{r, eval=FALSE}
anova(model.IW,model.cox)$`Pr(>|Chi|)`[2]
```

Wartość p w tym teście jest równa `r anova(model.IW,model.cox)$"Pr(>|Chi|)"[2]`. Z powyższej informacji wynika, że korzystając z testu IW, na poziomie istotności 0.05, powinniśmy odrzucić hipotezę, że rozkład czasu życia jest taki sam dla pacjenta o sprawności ECOG wg. lekarza na poziomie
0, 1, 2, 3. Możemy zatem wywnioskować, że przynajmniej jeden z poziomów ECOG różni się istotnie pod względem rozkładu czasu życia pacjenta. 

# Zadania dodatkowe

## Zadanie 3 z listy 12

### a)

```{r}
model.walda<-survreg(Surv(time,status==2)~sex+age+ph.ecog+ph.karno, data=data, dist ="weibull")
summary(model.walda)
```
Usuwam age,ph.karno p-value wieksze od przyjetego poziomu istotności p


```{r}
model.walda<-survreg(Surv(time,status==2)~sex+ph.ecog, data=data, dist ="weibull")
summary(model.walda)
```

nie usowam bo to 3 nic nie wnosi chyba ze sama 3


## zadanie 4 z listy 12 

## zadanie dodatkowe z listy 12


\newpage

# Lista 9

## Przygotowanie danych i założenie o rozkładzie 

Przeprowadzam następujące modyfikacje:

- Wybieram kolumny sprecyzowane w poleceniu
- Usuwam brakujące dane
- Centruje "age" oraz "ph.karno"
- Zamieniam typ "sex" oraz "ph.ecog" na faktor

```{r}
data = lung
data = data[, c("status", "time", "age", "sex", "ph.ecog", "ph.karno")]
data = na.omit(data) 
age_mean = mean(data$age)
data$age = data$age - age_mean
ph.karno_mean = mean(data$ph.karno)
data$ph.karno = data$ph.karno - ph.karno_mean
data$sex = as.factor(data$sex)
data$ph.ecog = as.factor(data$ph.ecog)
```
Na tej liście zadań korzystamy z parametryczych modeli w oparciu o założenie, że dane pochchodzą z rozkładu

$$
\mathcal{We}(\alpha,\lambda).
$$



## Zadanie 1

Model liniowy logarytmu czasu w funkcji survreg() jest postaci:

$$
\ln(T) = \mu + \gamma^Tz + \sigma\varepsilon,
$$
gdzie:

- $T$ to czas życia
- $\mu$, $\sigma$, $\gamma$ to parametry modelu
- $\varepsilon$ to reszta o określonym rozkładzie (w naszym wypadku wartości ekstremalnej, bo wybieramy, że $T$ ma rozkład Weibulla)


```{r}
fit_aft = survreg(Surv(time, status) ~
                    sex +
                    age +
                    ph.ecog +
                    ph.karno,
                    data = data,
                    dist = "weibull")

gamma = fit_aft$coefficients[2:7]
mu = fit_aft$coef[1]
sigma = fit_aft$scale

gamma
mu 
sigma

beta = -as.numeric(gamma)
mu = as.numeric(mu)
sigma = as.numeric(sigma)


```


Chcemy przedstawić model w postaci z wykładu:

$$
S(x|z) = S_0(\exp(\beta^Tz)x),
$$

gdzie:

$$
\beta = -\gamma
$$

```{r}
beta = -as.numeric(gamma)
```

Z dokładnością do dwóch cyfr znaczących mamy:

$$
\beta = (-0.41,\ 0.0086,\ 0.42,\ 0.93,\ 1.69,\ 0.01),
$$
w postaci:

$$
\beta = (sex2,\ age,\ ph.ecog1,\ ph.ecog2,\ ph.ecog3,\ ph.karno).
$$

Zmienne age oraz ph.karno mają zwykły typ numeryczny, natomiast pozostałe są indykatorami. Np. dla osoby z ph.ecog=3 podamy ph.ecog3=1 oraz
ph.ecog1=ph.ecog2=0.


Odczutujemy parametry rozkładu Weibulla:

$$
\lambda = exp(-\mu/\sigma),
$$

$$
 \alpha = 1/\sigma
$$


```{r}
lambda = exp(-mu/sigma)
alpha = 1/sigma

lambda
alpha

```

Z dokładnością do dwóch cyfr znaczących mamy:

$$
\lambda = 0.00016, 
$$

$$
\alpha = 1.4,
$$

## Zadanie 2

Jeśli $z_1$ oraz $z_2$ są wektorami cech, to dla $\beta^T(z_1 -z_2) > 0$, osoba z $z_1$ ma w każdej chwili większe prawdopodobieństwo śmierci niż osoba z $z_2$. Patrząc na znaki wartości w wektorze $\beta$ mamy, że:

- bycie kobietą wydłuża czas życia
- wysokie wartości ph.ecog, ph.karno oraz podeszły wiek skracają czas życia
- współczynniki dla wieku oraz ph.karno są bliskie zeru

Jedyną zaskakującą obserwacją jest to, że ph.karno skraca czas życia.


## Zadanie 3

Implemetujemy oszacowanie funkcji przeżycia korzystając z faktu podanego na wykładzie:

$$
S(x|z) = \exp(-\lambda\exp(\alpha\beta^Tz)x^{\alpha})
$$

```{r}

aft_S = function(x, z) exp(-lambda*exp(alpha*sum(beta*z))*x^alpha)

```

Obliczamy szacowane prawdopodobieństwo przeżycia 300 dni dla kobiety w wieku 70 lat o charakterystyce ph.ecog=1 i ph.karno=90.

```{r}
z = c(1, 70 - age_mean, 1, 0, 0, 90 - ph.karno_mean)
x = 300

aft_S(x,z)

```

W przybliżeniu wynosi ono 0.58.


## Zadanie 4

```{r, fig.cap = "\\label{fig:survest} Oszacowanie funkcji przeżycia w modelu \nATF na danych lung dla kobiety w wieku 70 lat\no charakterystyce ph.ecog=1 i ph.karno=90.", echo = FALSE}
x_ax = seq(1, 1500, length.out = 100)
y_ax = sapply(x_ax, function(x) aft_S(x,z))

ggplot(data = NULL, aes(x = x_ax, y = y_ax)) + 
  geom_line(linewidth = 1, color = "blue") + 
  ylim(c(0,1)) + 
  xlab("t (dni)") +
  ylab("S(t)") +
  ggtitle("Oszacowanie funkcji przeżycia w modelu ATF na danych lung, dla\nkobiety w wieku 70 lat o charakterystyce ph.ecog=1 i ph.karno=90.")

```

Z wykresu \ref{fig:survest} możemy odczytać np. że prawdopodobieństwo przeżycia 350 dni dla osoby o sprecyzowanej w tytule charakterystyce wynosi około 0.5.

## Zadanie 5

Model proporcjonalnych hazardów jest postaci

$$
h(x|z) = h_0(x)\exp(\beta^Tz).
$$
Można pokazać, że 

$$
S(x|z) = S_0(x)^{\exp(\beta^Tz)}.
$$
Dopasowuję teraz model oraz odczytuję parametry:

```{r}
ph_fit = phreg(Surv(time, status) ~
                    sex +
                    age +
                    ph.ecog +
                    ph.karno,
                    data = data,
                    dist = "weibull")

beta1 = as.numeric(ph_fit$coefficients[1:6])
scale = as.numeric(exp(ph_fit$coefficients[7]))
shape = as.numeric(exp(ph_fit$coefficients[8]))
lambda1 = scale^(-shape)
alpha1 = shape

beta1
lambda1
alpha1
```

Z dokładnością do dwóch cyfr znaczących otrzymujemy, że:

$$
\lambda = 0.00016, 
$$

$$
\alpha = 1.4,
$$

$$
\beta = (-0.57,\ 0.012,\ 0.58,\ 1.3,\ 2.3,\ 0.014).
$$

Otrzymujemy nieco inne wartości niż w modelu AFT, jednak zauważamy pewne podobieństwa:

- te same znaki współczynników
- wartości bliskie zeru dla wieku oraz ph.karno

## Zadanie 6

Ze względu na podobne wartości, wpływ cech na prognozy pozostaje taki sam jak w modelu AFT. Z drugiej strony, tym razem możemy powiedzieć, że jeśli $z_1$ oraz $z_2$ są wektorami cech, to:


$$
\frac{h(x|z_1)}{h(x|z_2)} = \exp(\beta^T(z_1-z_2)),
$$

czyli funkcje hazardu są proporcjonalne. Jeśli $\beta^T(z_1-z_2)$ > 0 to osoba o charakterystyce $z_1$ ma większa funkcję hazardu, czyli krótszy czas życia.


## Zadanie 7

Implementujemy funkcje hazardu:

```{r}
ph_h0 <- function(t) alpha1 * lambda1 * t ^ (alpha1-1)

ph_h <- function(t, z) ph_h0(t) * exp(sum(beta1*z))
```

Wczytujemy wektory cech:

```{r}
z1 = c(1, 70 - age_mean, 1, 0, 0, 90 - ph.karno_mean)

z2 = c(1, 70 - age_mean, 0, 1, 0, 90 - ph.karno_mean)
```


```{r, fig.cap="\\label{fig:hazfig} Oszacowanie funkcji hazardu w modelu proporcjonalnych hazardów\n na danych lung, dla kobiety w wieku 70 lat o charakterystyce \nph.karno=90", echo = FALSE}

x_ax = seq(1, 1500, length.out = 100)
y_ax1 = sapply(x_ax, function(x) ph_h(x,z1))

x_ax = seq(1, 1500, length.out = 100)
y_ax2 = sapply(x_ax, function(x) ph_h(x,z2))

df <- data.frame(
  x = x_ax,
  y = log(c(y_ax1, y_ax2)),
  hazard = rep(c("ph.ecog=1", "ph.ecog=2"), each = length(x_ax))
)

ggplot(df, aes(x = x, y = y, color = hazard)) +
  geom_line(linewidth = 1) +
  scale_color_manual(
    name = "Legenda",
    values = c("ph.ecog=1" = "blue", "ph.ecog=2" = "red")
  ) +
  xlab("t (dni)") +
  ylab("logh(t)") +
  ggtitle("Oszacowanie logarytmowanej funkcji hazardu w modelu \nproporcjonalnych hazardów na danych lung, dla kobiety w \nwieku 70 lat o charakterystyce ph.karno=90")
```

```{r, fig.cap="\\label{fig:loghazfig} Oszacowanie logarytmicznej funkcji hazardu w modelu proporcjonalnych hazardów\n na danych lung, dla kobiety w wieku 70 lat o charakterystyce \nph.karno=90", echo = FALSE}

x_ax = seq(1, 1500, length.out = 100)
y_ax1 = sapply(x_ax, function(x) ph_h(x,z1))

x_ax = seq(1, 1500, length.out = 100)
y_ax2 = sapply(x_ax, function(x) ph_h(x,z2))

df <- data.frame(
  x = x_ax,
  y = c(y_ax1, y_ax2),
  hazard = rep(c("ph.ecog=1", "ph.ecog=2"), each = length(x_ax))
)

ggplot(df, aes(x = x, y = y, color = hazard)) +
  geom_line(linewidth = 1) +
  scale_color_manual(
    name = "Legenda",
    values = c("ph.ecog=1" = "blue", "ph.ecog=2" = "red")
  ) +
  xlab("t (dni)") +
  ylab("h(t)") +
  ggtitle("Oszacowanie funkcji hazardu w modelu proporcjonalnych \nhazardów na danych lung, dla kobiety w wieku 70 lat o \ncharakterystyce ph.karno=90")
```

Na wykresach \ref{fig:hazfig} oraz \ref{fig:loghazfig} zauważamy, że krzywa funkcji hazardu dla ph.ecog=1 jest ściśle mniejsza niż ta dla ph.ecog=2. Jest to zgodne z intuicją (mniejsze wartości ph.ecog oznaczają wyższą sprawność danej osoby). Nie daje nam to powodów do uznania modelu za nieodpowiedni. Proporcjonalne wartości na wykresie logarytmicznym powinny być przesunięte względem siebie o stałą, co obserwujemy na wyresie \ref{fig:loghazfig}.

## Zadanie 8

Korzystając ze wzorów z zadania 5, Wyznaczamy oszacowanie warunkowej funkcji przeżycia:

```{r}
ph_S0 = function(x) exp(-lambda1*x^alpha1)

ph_S = function(x, z) ph_S0(x)^exp(sum(beta1*z)) 
```

Używamy powyższej funkcji do oszacowania prawdopodobieńsw przeżycia 300 dni:

```{r}
ph_S(x, z1) #ph.ecog = 1
ph_S(x, z2) #ph.ecog = 2

```

Dla ph.ecog=1 oraz ph.ecog=2 wynoszą one odpowiednio około 0.58 oraz 0.33. Mogliśmy się tego spodziewać, ponieważ niższe ph.ecog oznacza lepszy stan zdrowia. W dokładności, którą posługuje się R, wynik dla ph.ecog=1 jest identyczny w modelach PH oraz, wyznaczonym w zadaniu 3, AFT.

## Zadanie 9

```{r, fig.cap = "\\label{fig:survcomp} Porównanie oszacowań funkcji przeżycia w modelach \nATF oraz PH na danych lung, dla kobiety w wieku 70 lat\no charakterystyce ph.ecog=1 i ph.karno=90", echo = FALSE}

x_ax = seq(1, 1500, length.out = 100)
y_ax1 = sapply(x_ax, function(x) aft_S(x,z1))

x_ax = seq(1, 1500, length.out = 100)
y_ax2 = sapply(x_ax, function(x) ph_S(x,z1))

df <- data.frame(
  x = x_ax,
  y = c(y_ax1, y_ax2),
  model = rep(c("AFT", "PH"), each = length(x_ax))
)

ggplot(df, aes(x = x, y = y, color = model, linetype = model)) +
  geom_line(linewidth = 1) +
  scale_color_manual(
    name = "Legenda",
    values = c("AFT" = "blue", "PH" = "red")
  ) +
  scale_linetype_manual(
    name = "Legenda",
    values = c("AFT" = "solid", "PH" = "dashed")
  ) +
  xlab("t") +
  ylab("S(t)") +
  ggtitle("Porównanie oszacowań funkcji przeżycia w modelach \nATF oraz PH na danych lung, dla kobiety w wieku 70 lat\no charakterystyce ph.ecog=1 i ph.karno=90")

```

Z wykresu \ref{fig:survcomp} odczytujemy, że funkcje przeżycia dla obu modeli pokrywają się niemal idealnie.

# Lista 11

## Zadanie 1

Model proporcjonalnych szans jest postaci

$$
\theta_z(t) = \theta_0(t)\exp(\beta^Tz) = \frac{1-S_0(t)}{S_0(t)}\exp(\beta^Tz).
$$

Za zmienne przyjmujemy age, sex, ph.ecog oraz ph.karno i korzystamy z funkcji prop.ods() z pakietu timereg.


```{r}
model_PS = prop.odds(Event(time, status == 2) ~
                    sex +
                    age +
                    ph.ecog +
                    ph.karno,
                    data = data,
                    n.sim = 10000)

```

Nasza $\beta$ znajduje się w tym obiekcie pod nazwą *gamma*.

```{r}
beta = model_PS$gamma
beta
```
Odczytujemy, że z dokładnością do dwóch cyfr znaczących:

$$
\beta^T = (-0.95,\  0.013, \ 0.55, \ 1.4, \ 1.9,\  -0.0037)
$$

## Zadanie 2

Ze znaków w  wektorze $\beta$ odczytujemy, że:

- Kobiety oraz pacjenci z wysokim ph.karno mają dłuższe czasy życia.
- Podeszły wiek oraz wysokie ph.ecog skracają czas życia.

Tym razem nie obserwujemy, aby ph.karno skracał czas życia co wydaje się być poprawnym zachowaniem. Współczynniki dla ph.karno oraz wieku mają niskie wartości.

O naszym modelu możemy powiedzieć, że logarytm ilorazu szans w chwili $t$, dla dwóch jednostek o wektorach charakterystyk $z_1$, $z_2$, jest postaci:

$$
\ln(\frac{\theta_{z_1}(t)}{\theta_{z_2}(t)}) = \beta^T(z_1 - z_2).
$$


## Zadanie 3

Odczytuję z modelu czasy zdarzeń oraz odpowiadające im bazowe ilorazy szans $\theta_0$.

```{r}
times = model_PS$cum[,1]
theta0 = model_PS$cum[,2]
```

Odczytuję bazową fukcję przeżycia $S_0$. 

```{r}

pred0 = predict(model_PS, 
                Z = c(0, 0, 0, 0, 0, 0))

S0 = as.numeric(pred0$S0)
head(signif(S0,3))

```

Aby wyznaczyć skumulowaną funkcję hazardu $H_0$ korzystam z zależności

$$
H(t) = -\ln(S(t)).
$$

```{r}

H0 = -log(S0)
head(signif(H0, 3))

```

Na wykresie \ref{fig:survhaz} znajdziemy oszacowanie bazowowych funkcji przeżycia i skumulowanego hazardu.

```{r, fig.height = 4, echo = FALSE, fig.cap="\\label{fig:survhaz} Oszacowanie bazowowych funkcji przeżycia i skumulowanego hazardu \nw modelu proporcojnalnych szans"}

p1 = ggplot(data = NULL, aes(x = times, y = S0)) +
  geom_step(col = "blue",
            linewidth = 1) + 
  xlab("t (dni)") + 
  ylab("S0(t)")+
  ggtitle("Bazowa funkcja przeżycia")
  
p2 = ggplot(data = NULL, aes(x = times, y = H0)) +
  geom_step(col = "red",
            linewidth = 1) + 
  xlab("t (dni)") + 
  ylab("H0(t)")+
  ggtitle("Bazowa funkcja\nskumulowanego hazardu")


(p1 | p2) +
  plot_annotation(
    title = "Oszacowanie bazowowych funkcji przeżycia \ni skumulowanego hazardu w modelu proporcojnalnych szans",
    theme = theme(plot.title = element_text(
                                            face = "bold",
                                            hjust = 0.5))
  )

```


## Zadanie 4

Aby wyznaczyć skumulowane funkcje hazardu dla poszczególnych jednostek korzystamy z tego, że

$$
S_z(t) = \frac{1}{1 + \theta_0(t)\exp(\beta^Tz)}
$$

oraz

$$
H(t) = -\ln(S).
$$



```{r}
S_z1 = 1/(1 + theta0*exp(sum(beta*z1)))
S_z2 = 1/(1 + theta0*exp(sum(beta*z2)))

H_z1 = -log(S_z1)
H_z2 = -log(S_z2)
```

Na wykresie \ref{fig:plhaz} znajdują się skumulowane funkcje hazardu i logarytmy skumulowanej funkcji hazardu dla 70 letniej kobiety z  ph.karno=90. Zgodnie z interpretacją skali ph.ecog obserwujemy, że dla wyższej wartości tego współczynnika mamy krótsze czasu życia, czyli wyższe wartości skumulowanej funkcji hazardu. Porównując z modelem proporcjonalnych hazardów Coxa, widzimy że dla ph.ecog=2 skumulowana funkcja hazardu ma widocznie mniejsze wartości. Opuszczenie założenia o proporcjonalności hazardów spowodowało, że logarytmy skumulowannych funkcji różnią się od siebie bardziej niż przesunięciem o stałą.

```{r, fig.height=6, echo = FALSE, fig.cap = "\\label{fig:plhaz} Wykresy skumulowanej funkcji hazardu i logarytmu skumulowanej funkcji hazardu dla 70 letniej kobiety z  ph.karno=90"}

dfhaz = data.frame("H_z1" = H_z1,
                "H_z2" = H_z2,
                "t" = times)

dfhaz =   pivot_longer(dfhaz,
    cols = c("H_z1", "H_z2"),
    names_to = "variable",    
    values_to = "value"          
  )

p1 = ggplot(dfhaz, aes(x = t, y = value, colour = variable)) +
  geom_step(linewidth = 1) + 
  xlab("t (dni)") +
  ylab("H(t)") +
  scale_colour_manual(
    values = c("H_z1" = "blue", "H_z2" = "red"),
    labels = c("H_z1" = "1", "H_z2" = "2")) + 
  labs(colour = "ph.ecog") + 
  ggtitle("Skumulowana funkcja hazardu,\nmodel proporcjonalnych szans") + 
  theme(plot.title = element_text(size = 10))



dfloghaz = data.frame("H_z1" = log(H_z1),
                "H_z2" = log(H_z2),
                "t" = times)

dfloghaz =   pivot_longer(dfloghaz,
    cols = c("H_z1", "H_z2"),
    names_to = "variable",    
    values_to = "value"          
  )

p2 = ggplot(dfloghaz, aes(x = t, y = value, colour = variable)) +
  geom_step(linewidth = 1) + 
  xlab("t (dni)") +
  ylab("ln(H(t))") +
  scale_colour_manual(
    values = c("H_z1" = "blue", "H_z2" = "red"),
    labels = c("H_z1" = "1", "H_z2" = "2")) + 
  labs(colour = "ph.ecog") + 
  ggtitle("Logarytm skumulowanej funkcji hazardu,\nmodel proporcjonalnych szans") + 
  theme(plot.title = element_text(size = 10))

dfhaz = pivot_longer(l10df,
    cols = c("H_z1", "H_z2"),
    names_to = "variable",    
    values_to = "value"          
  )

p3 = ggplot(dfhaz, aes(x = t, y = value, colour = variable)) +
  geom_step(linewidth = 1) + 
  xlab("t (dni)") +
  ylab("H(t)") +
  scale_colour_manual(
    values = c("H_z1" = "blue", "H_z2" = "red"),
    labels = c("H_z1" = "1", "H_z2" = "2")) + 
  labs(colour = "ph.ecog") + 
  ggtitle("Skumulowana funkcja hazardu,\nmodel proporcjonalnych hazardów Coxa") + 
  theme(plot.title = element_text(size = 10))

p4 = ggplot(dfhaz, aes(x = t, y = log(value), colour = variable)) +
  geom_step(linewidth = 1) + 
  xlab("t (dni)") +
  ylab("ln(H(t))") +
  scale_colour_manual(
    values = c("H_z1" = "blue", "H_z2" = "red"),
    labels = c("H_z1" = "1", "H_z2" = "2")) + 
  labs(colour = "ph.ecog") + 
  ggtitle("Logarytm skumulowanej funkcji hazardu,\nmodel proporcjonalnych hazardów Coxa") + 
  theme(plot.title = element_text(size = 10))



((p1 | p2) / (p3 | p4)) +
  plot_annotation(
    title = "Wykresy skumulowanej funkcji hazardu i logarytmu skumulowanej \nfunkcji hazardu dla 70 letniej kobiety z ph.karno=90",
    theme = theme(plot.title = element_text(
                                            face = "bold",
                                            hjust = 0.5)))
```

## Zadanie 5

Oszacowanie funkcji przeżycia wyznaczyliśmy już na potrzeby zadania 4. Za ich pomocą odczytujemy szacowane prawdopodobieństwa przeżycia 300 dni:

```{r}
P1 = S_z1[max(which(times<=300))]
P2 = S_z2[max(which(times<=300))]

P1
P2
```

Dla ph.ecog=1 wynosi ono ok 0.67, a dla ph.ecog=2 0.46. Wynik jest zgodny z intuicją tzn. pacjent w gorszym stanie zdrowia ma mniejsze prawdopodobieństwo przeżycia 300 dni. W zadaniu 5 z listy 10 wynosiły one ok. 0.59 i  0.36, czyli wyraźnie mniej niż dla modelu proporcjonalnych szans.


## Zadanie 6

Na wykresie \ref{fig:plsurv} widzimy funkcje przeżycia dla 70 letniej kobiety z ph.karno=90 i ph.ecog=1 dla modeli proporcjonalnych szans oraz proporcjonalnych hazardów Coxa. Jak widzimy funkcja przyjmuje wyższe wartości w modelu proporcjonalnych szans, czyli przewiduje dłuższe czasy życia.

```{r, echo = FALSE, fig.cap = "\\label{fig:plsurv} Wykresy funkcji przeżycia dla 70 letniej kobiety z ph.karno=90 i ph.ecog=1 dla modeli proporcjonalnych szans oraz proporcjonalnych hazardów Coxa"}



df = data.frame("t" = c(times, l10df$t),
                "S" = c(S_z1, l10df$S_z1),
                "model" = c(rep("PS", length(times)),
                            rep("PH", length(l10df$t))))

ggplot(df, aes(x = t, y = S, colour = model)) +
  geom_step(linewidth = 1) + 
  xlab("t (dni)") +
  ylab("S(t)") +
  scale_colour_manual(
    values = c("PS" = "blue", "PH" = "red"),
    labels = c("PS" = "Proporcjonalnych\nszans", "PH" = "Proporcjonalnych\nhazardów Coxa")) + 
  labs(colour = "Model") + 
  ggtitle("Wykresy szacowanej funkcji przeżycia dla 70 letniej kobiety \nz ph.karno=90 i ph.ecog=1 dla modeli proporcjonalnych \nszans oraz proporcjonalnych hazardów Coxa") + 
  theme(plot.title = element_text(size = 12))

```


# Lista dodatkowa

## Zadanie 1

Zakładamy że nasze dane są postaci $(x_i,y_i)$. Definiujemy statystykę

$$
C = \frac{c + 0.5t_x}{c+d + t_x},
$$
Gdzie:

- c - liczba par $(x_i,y_i)$, $(x_j,y_j)$, że $x_i < x_j$ i $y_i < y_j$ lub $x_i > x_j$ i $y_i > y_j$
- d - liczba par $(x_i,y_i)$, $(x_j,y_j)$, że $x_i < x_j$ i $y_i > y_j$ lub $x_i > x_j$ i $y_i < y_j$
- $t_x$ - liczba par $(x_i,y_i)$, $(x_j,y_j)$, $x_i = x_j$ i $y_i \ne y_j$

Nasza statystyka $C$ jest oszacowaniem $P(x_i>x_j|y_i>y_j)$ lub równoważnie $P(y_i>y_j|x_i>x_j)$. W definicji tej statystyki pomijamy dane dla który $y_i = y_j$, ponieważ takie obserwacje nie wnoszą nam istotnych informacji o poprawności modelu, nastomiast zakładamy, że jeżeli $x_i = x_j$ to w połowie przypadów poprawnie uporządkujemy $y_i$ oraz $y_j$, stąd $0.5t_x$.

$C$ dla modelu AFT z zadania 1:

```{r}
concordance(model.walda)$concordance
```
$C$ dla modelu proporcjonalnych hazardów Coxa z zadania 2:

```{r}
concordance(model.cox)$concordance

```
Wartości statystki $C$ dla modelu przyspieszoego czasu awarii i proporcjonalnych hazardów Coxa wynoszą odpowiednio ok. 0.64 i 0.633.
W naszych modelach rolę $x_i$ pełni (prawdopodobnie bo dokumentacja funkcji concordance() tego nie precyzuje) $-\beta^Tz_i$, a $y_i$ jest czasem życia. Pamiętając, że $C \approx P(y_i>y_j|x_i>x_j)$, od lepszego modelu spodziewalibyśmy się wyższej wartości tej statystyki. W naszym wypadku różnica jest zbyt mała aby uznać któryś z modeli za bardziej odpowiedni.


# Zadanie dodatkowe z listy 12

Funkcja *fic.coxph()* nie jest dostępna dla użytkownika, używamy jej poprzez wywołanie *fic()* na modelu *coxph()*. Niestety próba wywołania funkcji *fic()* tak aby sprawdzała wszytkie możliwe modele kończy się błędem tzn. wektor *inds0_terms* nie może zawierać samych zer. Wiedząc, że zmienna *sex* jest ważnym czynnikim w określaniu prawodpodobieństwa przeżycia oznaczamy ją jako zawsze obecną w modelu. Konieczne jest ustalenie dla jakiej jednostki obliczamy bląd. W tym zadaniu będzie to mężczyzna z *ph.ecog=1* o uśrednionych *age* oraz *ph.karno*.

```{r}
wide <- coxph(Surv(time, status == 2) ~
                age +
                sex +
                ph.ecog +
                ph.karno, data)

inds0_terms <- c(0, 1, 0, 0)

inds0 <- expand_inds(inds0_terms, wide)

combs <- all_inds(wide, inds0)

newdata <- data.frame(
  age = mean(data$age),
  sex = factor(1, levels = levels(data$sex)),
  ph.ecog = factor(1, levels = levels(data$ph.ecog)),
  ph.karno = mean(data$ph.karno)
)
X <- newdata_to_X(newdata, wide, intercept = FALSE)


fic_hr <- fic(wide, inds = combs, inds0 = inds0, focus = "hr", X = X, t = 10)

fic_survival <- fic(wide, inds = combs, inds0 = inds0, focus = "survival", X = X, t = 365)

fic_cumhaz <- fic(wide, inds = combs, inds0 = inds0, focus = "cumhaz", X = X, t = 365)

fic_hr = as.character(fic_hr[which.min(fic_hr$FIC),]$mods)
fic_survival = as.character(fic_survival[which.min(fic_survival$FIC),]$mods)
fic_cumhaz = as.character(fic_cumhaz[which.min(fic_cumhaz$FIC),]$mods)

```

Parametr *hr* oznacza błąd w oszacowaniu ryzyka względem bazowego hazardu 

```{r}
fic_hr
```
Odczytujemy że optymalny w tym sensie model składa się ze zmiennych *sex* oraz *ph.ecog*. Wyznaczamy parametry:

```{r}
coxph(Surv(time, status == 2) ~
                sex +
                ph.ecog, data)$coef
```
Odczytujemy, że wysokie *ph.ecog* skraca życie, a bycie kobietą wydłuża.


Parametr *survival* oznacza błąd w oszacowaniu funkcji przeżycia w wybranym przez nas punkcie $t = 365$.

```{r}
fic_survival
```
Odczytujemy że optymalny w tym sensie model składa się jedynie ze zmiennej *age* oraz *sex*.

```{r}
coxph(Surv(time, status == 2) ~
                age +
                sex, data)$coef
```
Odczytujemy, że bycie kobietą wydłuża czas życia, a podeszły wiek skraca.

Parametr *cumhaz* oznacza błąd w oszacowaniu skumulowanej funkcji hazardu w wybranym przez nas punkcie $t = 365$.

```{r}
fic_cumhaz
```
Odczytujemy że optymalny w tym sensie model jest taki sam jak dla parametru *survival*.





